【裁判字號】    89,苗簡,298
【裁判日期】    891020
【裁判案由】    侵權行為損害賠償
【裁判全文】
臺灣苗栗地方法院民事簡易判決                    八十九年度苗簡字第二九八號
    原      告  甲○○
    訴訟代理人  徐芳貴律師
    被      告  乙○○      住.
右當事人間請求損害賠償事件，本判決如左：
    主    文
被告應給付原告新台幣捌萬玖仟陸佰肆拾柒元。
原告其餘之訴駁回。
訴訟費用由被告負擔五分之二，餘由原告負擔。
本判決第一項於原告以新台幣萬元供擔保後，得假執行。
原告其餘假執行之聲請駁回。
    事實及理由
壹、原告之聲明：
一、被告應給付原告新台幣二十一萬四千八百七十元。
二、願供擔保請准宣告假執行。
貳、事實摘要：
甲、原告方面：被告於民國八十八年九月十二日十七時四十分許，駕駛ＴＨ—二二五
    七號自用小客車由苗栗縣頭份鎮○○街往濱江街方向行駛，行經日新街與銀河路
    交叉路口處，原應注意汽車行經無號誌之交叉路口，左方車應暫停讓右方車先行
    ，而當時並無不能注意之情事，詎被告竟疏未注意，未讓行駛於銀河路之右方車
    即原告所駕駛之ＤＣ—五九三一號自用小客車先行，因而撞擊原告所有之車，致
    該車車前部分毀損，原告共計支出修理費用新台幣（下同）二十一萬四千八百七
    十元，屢經催討仍未獲清償，為此依侵權行為之法律關係請求被告給付如訴之聲
    明。
乙、被告方面：兩造之車發生碰撞，致撞擊當時停在路邊之訴外人所有車輛，及路旁
    之小吃攤，小吃攤受損部分已由被告負責賠償，且本件車禍，被告亦是受害人，
    兩造都有責任，被告車輛亦受損，原告不應再向被告求償。
參、法院之判斷：
一、原告主張被告於八十八年九月十二日十七時四十分許，駕駛其車由苗栗縣頭份鎮
    ○○街往濱江街方向行駛，行經日新街與銀河路交叉路口處，原應注意汽車行經
    無號誌之交叉路口，左方車應暫停讓右方車先行，而當時並無不能注意之情事，
    竟疏未注意，未讓行駛於銀河路之右方車即原告所駕駛之車輛先行，因而撞擊原
    告之車，致該車車前部分毀損等情，業據其提出汽車行車執照、估價單及台灣省
    竹苗區車輛行車事故鑑定委員會鑑定意見書為證，並經本院向苗栗縣警察局頭份
    分局調閱本件車禍之道路交通事故調查表及兩造之調查筆錄查核無訛，被告對於
    兩造之車發生碰撞及兩造對本件車禍都有責任乙節並不爭執，自堪信原告之主張
    為真實。
二、按汽車行至無號誌之交叉路口，如同為直行車者，左方車應暫停讓右方車先行；
    又汽車行駛時，駕駛人應注意車前狀況，並隨時採取必要之安全措施，道路交通
    安全規則第一百零二條第一項第二款及第九十四條第三項分別定有明文。查依卷
    附之道路交通事故調查表所載，本件原告沿苗栗縣頭份鎮○○路往北方向直行，
    被告則沿日新街由西往東方向直行，兩造行經無號誌之銀河路與日新街交叉路口
    時，左方之被告車輛本應注意暫停讓右方之原告車輛先行，且依當時情形，又無
    不能注意之情事，詎被告竟未注意暫停讓原告之車先行，致撞擊原告之車，其有
    過失甚明；又原告行駛至前揭交叉路口處，亦殊未注意車前狀況，隨時採取必要
    之安全措施，致不及閃避由左方駛來之被告車輛，亦屬與有過失；此經送台灣省
    竹苗地區行車事故鑑定委員會亦同此認定，有該會竹鑑字第八八一０一二號鑑定
    意見書在卷可憑；又被告之過失與原告車輛受損間有相當因果關係。從而，原告
    本於侵權行為之法律關係請求被告負擔賠償之責，洵屬有據。
三、茲就原告之請求審酌如下：原告主張其車之修理費用包括材料部分為十五萬四千
    一百七十元，工資部分為六萬零七百元，共計二十一萬四千八百七十元等情，業
    據其提出估價單為證，堪信為真實。再依原告所提之行車執照觀之，原告之車為
    八十六年十二月出廠，至本件車禍發生之八十八年九月十二日止，為實際使用約
    一年十個月之車輛；按物被毀損者，被害人依民法第一百九十六條請求物被毀損
    所減少之價額，得以修復費用為估定之標準，但以必要者為限，如修理材料以新
    品更換舊品，則材料折舊部分非屬必要費用，應予扣除。原告之車使用已有一年
    十個月之久，其修理費用之材料部分應予折舊，又依行政院所發布之固定資產耐
    用年數表及固定資產折舊率表，系爭自用小客車之耐用年數為五年，採用定率遞
    減法計算其折舊，每年折舊率為千分之三六九，則原告主張修車之材料費用經計
    算其折舊額為八萬六千八百零三元〔154170×0.369＝56889，(000000－00000)
    ×0.369×10╱12＝29914，56889＋29914＝86803〕，修理費用扣除材料部分之
    折舊額後，原告之前開車輛因本次車禍所減少之價額共計為十二萬八千零六十七
    元。
四、惟按損害之發生或擴大，被害人與有過失者，法院得減輕賠償金額，民法第二百
    十七條定有明文。原告駕駛時疏未注意車前狀況，就本件損害之發生，亦與有過
    失，已如前述，本院斟酌本件車禍肇事情節，認被告未注意由左方車讓右方車先
    行為肇事主因，原告過失情形則較屬輕微，爰依兩造過失程度，減輕被告賠償金
    額百分之三十，即被告應賠償原告八萬九千六百四十七元〔128067×70%＝89647
    〕。從而，原告本於侵權行為之法律關係請求被告給付前開金額，核屬有據，應
    予准許，逾此部分之請求為無理由，應予駁回。
五、原告陳明願供擔保，聲請宣告假執行，經核其勝訴部份，尚無不合，爰酌定相當
    擔保金額准許之；至原告敗訴部分，其假執行之聲請已失所附麗，應予駁回。
六、兩造其餘攻擊防禦方法核與本件判決結果不生影響，爰不一一贅述，附此敘明。
七、據上論結，本件原告之訴為一部有理由，一部無理由，依民事訴訟法第四百三十
    六條第二項、第七十九條但書、第三百九十條第二項，判決如主文。
中      華      民      國    八十九    年      十      月     二十     日
                                  臺灣苗栗地法院苗栗簡易庭
~B法      官  曾明玉
右為正本，係照原本作成。
如對本判決上訴，須於判決送達後廿日內向本院提出上訴狀。
~B法院書記官  陳貴瑋
中      華      民      國    八十九    年      十      月     二十     日


司法院資訊處製作；財團法人民間司法改革基金會備份。
